臺灣士林地方法院民事裁定
111年度聲字第136號
異  議  人  洪明書  
            黃朝棟  

            黃得欽  

            黃漢章  

            黃勝平  




上列異議人聲請清償提存事件，異議人對於本院提存所分別於民
國111年6月7日、24日所為之（111）存行文字第4號函、（111）
存字第574號函提出異議，本院裁定如下：
    主  文
異議駁回。
    理  由
一、本件異議意旨略以：
　㈠111年6月7日（111）存行文字第4號函（下稱111年6月7日函
    ）：
　  異議人洪明書之被繼承人洪蔡綉珠曾向臺灣苗栗地方法院（
    下稱苗栗地院）訴請裁判分割坐落於苗栗縣○○鎮○○○段0000○
    0000○0000○0000地號土地（下合稱系爭土地），案經苗栗地
    院以109年度訴字第439號判決確定（下稱前案），依前案判
    決主文第三項，洪蔡綉珠、異議人應按該判決附表三所示金
    額分別補償如附表三所示之被告。其中1646地號土地上有第
    三人施荐寓（即施文中）為第三人即抵押權人鄭仲傑設定之
    最高限額抵押權（下稱系爭抵押權），前案已通知鄭仲傑，
    並認施荐寓為應受補償權人之一，參民法第824條之1第2項
    第3款、第3項，系爭抵押權自應轉換為權利質權，並移存至
    施荐寓對洪蔡綉珠、異議人之金權補償債權。前案確定後，
    其等曾以存證信函通知施荐寓領取應受補償之價金新臺幣（
    下同）281,664元，然未獲回應。異議人僅得依內政部101年
    10月5日內授中辦地字地0000000000號函文意旨，依提存法
    第22條第1項規定，於111年4月11日聲請提存，惟遭本院提
    存所拒絕受理申請，亦拒絕收受，異議人於同年6月6日檢附
    提存陳述意見狀及提存書（下合稱系爭提存書）向本院提存
    所聲請提存，嗣經本院提存所以同年月7日函拒絕異議人聲
    請，異議人遂依法提出異議。依內政部前揭函文意旨，異議
    人係基於法律規定而於系爭提存書上記載相關文字，並非基
    於己意而增加受取權人提領該提存金之限制，於法應無不合
    ，本院提存所疏未審酌上情，逕以前案判決主文並未賦予受
    取權人對待給付或受領之要件為由，以同年月7日函拒絕異
    議人之聲請，顯屬率斷，遂提起本件異議等語。並聲明：11
    1年6月7日函應予撤銷，另由本院提存所為適當之處分。
　㈡111年6月24日（111）存字第574號函（下稱111年6月24日函
    ）：
　  異議人前曾就111年6月7日函提起異議，惟未獲本院裁判，
    本院提存所即以同年月24日函命異議人刪除系爭提存書及提
    存通知書上「對待給付、受取要件」欄位所示文字，此舉顯
    違內政部前揭函文意旨，異議人爰提起本件異議等語。並聲
    明：111年6月24日函命異議人刪除系爭提存書及提存通知書
    上「對待給付、受取要件」欄位所示文字之處分應予撤銷，
    另由本院提存所為適當之處分。
二、按關係人對於提存所之處分，得於處分通知書送達關係人翌
    日起10日之不變期間內，提出異議。提存所認異議無理由時
    ，應於10日內添具意見書，送請法院裁定之。法院認異議為
    有理由時，應以裁定命提存所為適當之處分，認異議為無理
    由時，應駁回之。提存法第24條第1項、第2項後段、第25條
    第1項分別定有明文。又按所謂提存所之處分，係指提存所
    依提存法所為對外發生一定法律效果之意思表示(臺灣高等
    法院106年度抗字第785號裁定意旨參照)，是如提存所於審
    查程序中所為之通知並無對外發生一定法律效果，即非提存
    所之處分，自不能就該通知依提存法第24條第1項規定提出
    異議。另按聲請提存，應提出下列文書：三、國庫存款收款
    書或保管品申請書。四、提存費繳款證明，此為聲請提存之
    必備程式。
三、經查，異議人前於111年6月6日提出系爭提存書聲請清償提
    存，經本院提存所以同年月7日函通知異議人：前案判決主
    文第三項並無判決賦予被告對待給付或受取之要件，本院提
    存所並無權限逾越判決主文內容範圍辦理提存，異議人遂提
    起異議。嗣本院提存所又於同年月24日函請異議人補正相關
    事項：①匯存入提存書所載提存物金額281,664元。②繳納清
    償提存費1,000元。③系爭提存書附加之對待給付受取要件，
    因逾越「提存原因及事實欄」所依據前案判決主文第三項所
    明示內容，此部分有程式不合規定，請刪除此欄位文字記載
    。異議人不服，遂對同年月24日函提起異議，業經本院調取
    111年度存字第574號卷宗查核屬實，可堪認定。惟本院提存
    所分別以111年6月7日、24日函通知異議人之內容，乃係審
    查認為聲請人聲請本件提存，有程式不合法，故所覆無權限
    逾越主文內容範圍辦理提存，及定期通知異議人辦理應補正
    事項(尚含匯入提存物金額、繳納提存費等)，均不生何法律
    效果，僅屬一觀念通知，自非提存法第24條第1項所謂之終
    局處分。是異議人逕對不具處分性質之111年6月7日、24日
    函聲明異議，為無理由，應予駁回。雖本院提存所事後於同
    年7月6日作出否決聲請人聲請之處分，惟此非異議人本件聲
    明異議之函文，且異議人確實未匯入提存物金額、繳納提存
    費，明顯不合程式，故此部分無再予深究之必要，併予敘明
    。
四、依提存法第25條第1項後段，爰裁定如主文。
中　　華　　民　　國　　111 　年　　9 　　月　　15　　日
                  民事第五庭　法　官  張新楣
以上正本係照原本作成。
如不服本裁定應於送達後10日內向本院提出抗告狀，並繳納抗告
費新臺幣1,000元。
中　　華　　民　　國　　111 　年　　9 　　月　　15　　日
                              書記官  葉乙成